【裁判字號】    96,聲判,86
【裁判日期】    970617
【裁判案由】    聲請交付審判
【裁判全文】
臺灣板橋地方法院刑事裁定              96年度聲判字第86號
聲  請  人  甲○○
代  理  人  周燦雄律師
            蔡炳楠律師
被      告  乙○○
上列聲請人因告訴被告過失傷害案件，不服臺灣高等法院檢察署
96年度上聲議字第5467號駁回再議之處分（原不起訴處分案號：
臺灣板橋地方法院檢察署96年度偵緝字第2270號），聲請交付審
判，本院裁定如下：
    主  文
聲請駁回。
    理  由
一、按告訴人不服上級法院檢察署檢察長或檢察總長認再議為無
    理由而駁回之處分者，得於接受處分書後十日內委任律師提
    出理由狀，向該管第一審法院聲請交付審判；法院認為交付
    審判之聲請不合法或無理由者應駁回之，刑事訴訟法第258
    條之1 、第258 條之3 第2 項前段分別定有明文。本件聲請
    人即告訴人甲○○告訴被告乙○○業務過失傷害案件，經臺
    灣板橋地方法院檢察署檢察官偵查後，於民國96年8 月8 日
    以96年度偵緝字第2270號處分不起訴，聲請人不服聲請再議
    ，復經臺灣高等法院檢察署檢察長於96年11月2 日以96年度
    上聲議字第5467號處分書駁回再議之聲請，聲請人於96年11
    月13日收受該處分書，旋於96年11月23日委任律師提出理由
    狀向本院聲請交付審判等情，業經本院依職權調取上開偵查
    卷宗核閱無訛，並有聲請交付審判狀上之本院收狀戳在卷可
    按，並未逾法定期間，是本件聲請程序符合前揭規定，合先
    敘明。
二、本件聲請交付審判意旨略以：
(一)證人黃立宸案發時雖亦駕駛機車，但其距離在聲請人及被告
    車輛之後，視線並受到被告車輛遮蔽，如何能確定聲請人與
    被告間之距離及反應時間，況其於96年11月5 日在另名被告
    王仲富審理中（本院96年度交易字第366 號），已證稱當時
    被告大貨車車速緩慢，聲請人摔倒後至遭後方大貨車輾過之
    時間約一分鐘左右，顯見被告應有足夠之時間採取反應措施
    。
(二)本件被告辯稱其大貨車通過路旁違規停放之自小客車後，由
    後方傳來撞擊聲等語，然聲請人係遭被告貨車右前輪輾壓，
    可徵其所述通過該自小客車後方從「後方」傳來撞擊聲之情
    ，顯與事實不符。而由現場並無被告貨車之煞車痕跡，及被
    告右前輪輾過聲請人後即立刻煞車停止等情，可推知被告貨
    車當時車速緩慢，又聲請人撞到該違規停放車輛至其倒地位
    置距離至少十二公尺，被告實有充裕時間注意到聲請人倒臥
    其前方映採取適當之閃避或煞車等安全措施，惟被告竟因心
    不在焉、未盡注意義務，直到輾過聲請人才停車，其顯有過
    失甚明。
(三)聲請人於偵查中即已向檢察官聲請願意付費將本案送中央警
    察大學鑑定被告當時之行車速度及反應距離，檢察官未就此
    送交鑑定，即憑未經科學鑑識程序之臺灣省車輛行車事故鑑
    定委員會意見書、前後矛盾之證人證言暨被告片面之詞，而
    認定被告不具過失，顯有未盡調查能事之違誤。因認被告涉
    有過失或業務過失傷害或致重傷害罪嫌，並不服前揭臺灣高
    等法院檢察署駁回再議之處分，爰聲請交付審判云云。
三、按犯罪事實應依證據認定之，無證據不得認定犯罪事實，刑
    事訴訟法第154 條第2 項定有明文。又告訴人之告訴，係以
    使被告受刑事訴追為目的，是其陳述是否與事實相符，仍應
    調查其他事實以資審認，始得為不利被告之認定；事實之認
    定應憑證據，如未能發現相當證據，或證據不足以證明，自
    不能以推測或擬制之方法，為裁判基礎；認定不利於被告之
    事實，需依積極證據，茍積極證據不足為不利於被告事實之
    認定時，即應為有利於被告之認定，更不必有何有利之證據
    ，最高法院52年台上字第1300號、40年臺上字第86號、30年
    上字第816 號判例意旨可資參照。又刑法上之過失犯，以行
    為人對於結果之發生應注意並能注意而不注意為成立要件，
    亦即行為人須有防止結果發生之注意義務，且客觀上無不能
    注意之情事，竟疏未注意，違反其注意義務，始能令其就該
    有預見可能性之結果負過失犯罪責。本件被告固坦承於上開
    時、地駕駛大貨車輾壓聲請人右腿成傷之事實，惟堅決否認
    有何過失傷害犯行，辯稱：伊當時見到該自小客車（按即上
    述王仲富所駕駛）違規停放在外側車道，即儘量靠左側行駛
    ，其通過上開自小客車時傳來撞擊聲，伊立即下車查看，對
    於本件事故根本無法反應等語。經查：
(一)同案被告王仲富（業經本院於97年5 月5 日以96年度交易字
    第366 號刑事判決判處有期徒刑四月，減為有期徒刑二月，
    如易科罰金以銀元三百元折算一日，尚未確定）於95年3 月
    16日凌晨零時許將其所駕駛車牌號碼為7C-0738 號自小客車
    違規停車於臺北縣中和市○○路350 號前外側車道（往同縣
    土城市方向）下車購物，嗣聲請人駕駛車牌號碼為J7S-732
    號重型機車行經上址時，機車右側把手不慎擦撞該自小客車
    左後車尾燈處，因而向左前方倒地，旋經後方由被告乙○○
    所駕駛車牌號碼為855-GH號之營業大貨車（為載運多台汽車
    之大型貨車）右前輪輾壓右腿，造成聲請人受有右大腿大範
    圍撕裂傷併皮膚壞死、右股骨髁上粉碎性開放性骨折等傷害
    之事實，業據被告於警詢及偵查中供承不諱，核與證人黃立
    宸、證人即聲請人甲○○於警詢及偵查中所述相符，並有道
    路交通事故現場圖、道路交通事故調查報告表(一)、(二)各一份
    、財團法人亞東紀念醫院診斷證明書二份、現場及車損照片
    三十一幀附卷可稽，是此部分之事實固堪認定。
(二)本件聲請人既係先擦撞路旁違規停車之自小客車後，再向左
    前方倒入被告行駛之車道，而遭隨後駛至之被告大貨車輾壓
    成傷，是本件被告是否具有過失，即在於其是否有足夠之時
    間發現此節並可適時採取必要之閃避、煞車等安全防護措施
    ，進而避免本件事故之發生。查聲請人於警詢及偵查中均稱
    事發前被告大貨車距離其約一、二十公尺（參見95年度他字
    第6190號偵查卷第18、67頁），聲請交付審判意旨亦認當時
    被告大貨車距離至少十二公尺，惟證人黃立宸於偵查中係證
    稱：「當時聯結車（指被告之大貨車）在我前面，被害者的
    機車在聯結車前面，聯結車與機車的距離大約一部汽車的距
    離。」等語（參見上開偵查卷宗第79頁）。按證人黃立宸與
    聲請人及被告並不相識，僅為單純駕駛機車在後之目擊者，
    所述可信度自屬甚高，而其更證稱車禍發生之詳細經過為：
    「我跟告訴人（即聲請人）一起停等紅綠燈，所以我記得告
    訴人機車顏色是紅色，燈號一變時，告訴人很快的往前騎，
    我跟在告訴人後面，一開始還未見到聯結車，我們兩人往前
    騎乘，過了一個小彎後，才看到聯結車出現，當聯結車行經
    到肇事地點時，因為聯結車與路旁停靠的汽車中間有車道，
    我看到告訴人瞬間加速要從該車道超車，但撞到路旁車輛的
    左後方的燈，然後就往左倒，後面聯結車就撞上。」、「我
    看到機車快速超越聯結車，然後機車撞到路旁的車子以後就
    往左倒地，聯結車就隨後撞上。」等語（參見上開偵查卷第
    79、80頁），可徵本件車禍發生之原因乃係聲請人欲從被告
    大貨車與上開違規停車自小客車間之空隙超車所致。而聲請
    人既係從後方由上開空隙往前超越被告大貨車，並隨即因此
    擦撞路旁之自小客車倒地，亦顯見當時聲請人機車倒地時，
    應距離其所欲超越之被告大貨車甚近，亦即應以證人黃立宸
    所述兩車前後距離約一部汽車長度，較符常情。
(三)關於被告當時車速部分，證人黃立宸證稱約為時速四十至五
    十公里（參見上開偵查卷第79頁），核與被告於偵查中向檢
    察官所述相符（參見96年度偵緝字第2270號偵查卷第12頁）
    ，該路段速限依卷附道路交通事故調查報告表(一)所載為時速
    五十公里，是被告並未超速。再依交通部66年10月27日交路
     (66) 字第10275 號函所附汽車行駛距離及反應距離一覽表
    所示，駕駛人之一般平均反應力為四分之三秒，故時速四十
    至五十公里時，駕駛人之反應距離（即發現狀況後至開始煞
    車時車輛之行駛距離，不包含開始煞車後之煞車距離）需八
    點三二至十點四公尺，而當時被告與聲請人之距離既僅約為
    一部汽車長度（一般自小客車約為四至五公尺左右），顯然
    聲請人突然擦撞倒地時，被告根本來不及反應。縱依聲請人
    所認，被告大貨車與聲請人機車距離約一、二十公尺，或如
    其聲請意旨狀所載之十二公尺，則因案發時之精確距離及被
    告車速已無法具體還原，則依罪疑為有利於被告之原則，亦
    僅得以有利於被告之時速五十公里及距離十公尺或十二公尺
    推斷。而依前所述，在時速五十公里時，光反應距離即需十
    點四公尺，再加上大貨車所需之煞車距離後，顯亦已超過前
    述十公尺、十二公尺，遑論當時係凌晨零時許，縱有路燈照
    明，亦與白天有日光照明之情形有所差異，或多或少會減損
    一般駕駛人之反應時間。本件依聲請人所提供之現場照片所
    示（參見上開他字卷第9 頁即告證四），被告大貨車右前輪
    剛輾壓過聲請人後即已煞停，甚至尚未超過聲請人機車之倒
    地位置，亦可徵被告確實已在第一時間內有合理之煞車反應
    ，僅係因事出突然，無法有足夠之反應及煞車距離，方無法
    避免右前輪輾壓聲請人之結果。綜合上情觀之，尚無足夠證
    據證明被告對本件事故之發生具有預見可能性及避免可能性
    ，即難認其有疏未注意車前狀況之過失甚明。
(四)本件事故經送臺灣省臺北縣區車輛行車事故鑑定委員會鑑定
    結果，及送臺灣省行車事故覆議鑑定委員會覆議結果，亦均
    認僅聲請人未注意車前狀況及同案被告王仲富違規停車為肇
    事原因，被告乙○○駕駛大貨車並無肇事因素，有上開車輛
    事故行車鑑定委員會95年6 月7 日北縣鑑字第950657號鑑定
    意見書、及行車事故覆議鑑定委員會95年8 月22日府覆議字
    第9520456 號覆議意見書各一份在卷可按，核與本院之認定
    相符，併可參照。
四、按刑事訴訟法258 條之1 規定告訴人得向法院聲請交付審判
    ，係對於「檢察官不起訴或緩起訴裁量權」制衡之一種外部
    監督機制，法院僅就檢察官所為不起訴或緩起訴之處分是否
    正確加以審查，以防止檢察機關濫權，依此立法精神，同法
    第258 條之3 第3 項規定法院審查聲請交付審判案件時「得
    為必要之調查」，其調查證據之範圍，自應以偵查中曾顯現
    之證據為限；而同法第260 條對於不起訴處分已確定或緩起
    訴處分期滿未經撤銷者得再行起訴之規定，其立法理由說明
    該條所謂不起訴處分已確定者，包括「聲請法院交付審判復
    經駁回者」之情形在內，是前述「得為必要之調查」，其調
    查證據範圍，更應以偵查中曾顯現之證據為限，不得就告訴
    人新提出之證據再為調查，亦不得蒐集偵查卷以外之證據，
    否則，將與刑事訴訟法第260 條之再行起訴規定，混淆不清
    ，亦將使法院僭越檢察官之職權，而有回復「糾問制度」之
    虞；且法院裁定交付審判，即如同檢察官提起公訴使案件進
    入審判程序，是法院裁定交付審判之前提，必須偵查卷內所
    存證據已符合刑事訴訟法第251 條第1 項規定「足認被告有
    犯罪嫌疑」而檢察官應提起公訴之情形，亦即該案件已經跨
    越起訴門檻，否則縱或法院對於檢察官所認定之基礎事實有
    不同之判斷，但如該案件仍須另行蒐證偵查始能判斷應否交
    付審判者，因交付審判審查制度並無如同再議救濟制度得為
    發回原檢察官續行偵查之設計，法院仍應依同法第258 條之
    3 第2 項前段之規定，以聲請無理由而裁定駁回，方屬妥適
    。本案依前所述，由偵查中曾顯現之證據，尚不足認被告有
    聲請人所指之過失或業務過失傷害或致重傷害罪嫌，聲請意
    旨所稱證人黃立宸於96年11月5 日在同案被告王仲富審理中
    所為之證述，復係本案臺灣高等法院檢察署檢察長於96年11
    月2 日駁回再議即偵查結束後方發生之事由，偵查中無從予
    以審酌，是否送中央警察大學鑑定，亦為檢察官之職權，在
    交付審判程序中，法院無從另行蒐證判斷，是原偵查、再議
    機關依偵查所得證據，認無證據證明被告有聲請人所指之上
    開罪嫌，乃以犯罪嫌疑不足為由，先後為不起訴處分及再議
    駁回處分，核無不合。聲請人猶執陳詞，指摘不起訴及駁回
    再議等處分為不當，聲請交付審判，非有理由，應予駁回。
據上論結，應依刑事訴訟法第258 條之3 第2 項前段，裁定如主
文。
中    華    民    國    97    年    6     月    17    日
                  刑事第十七庭審判長法  官  李幼妃
                                    法  官  鄭燕璘
                                    法  官  張紹省
以上正本證明與原本無異。
本裁定不得抗告。
                                    書記官  周雅玲
中    華    民    國    97    年    6     月    19    日


司法院資訊處製作；財團法人民間司法改革基金會備份。
